【裁判字號】    98,訴,3560
【裁判日期】    981029
【裁判案由】    毒品危害防制條例
【裁判全文】
臺灣板橋地方法院刑事判決              98年度訴字第3560號
公  訴  人  臺灣板橋地方法院檢察署檢察官
被      告  甲○○
                    （另案於臺灣臺北監獄臺北分監執行中）
上列被告因違反毒品危害防制條例案件，經檢察官提起公訴（98
年度毒偵字第6082號），本院依簡式審判程序判決如下：
    主  文
甲○○施用第一級毒品，累犯，處有期徒刑壹年。扣案之第一級
毒品海洛因壹包（驗餘淨重零點壹參壹玖公克）沒收銷燬。
    事  實
一、甲○○前因施用第一級毒品案件，經本院裁定送觀察、勒戒
    後，認無繼續施用毒品之傾向，於民國87年8 月19日執行完
    畢釋放，並由本院以87年度訴字第638 號判決免刑確定。惟
    於上開觀察、勒戒執行完畢釋放後5 年內，又開始迭犯施用
    第一、二級毒品罪，先後經：(一)臺灣高等法院以94年度上訴
    字第2140號判處有期徒刑10月、6 月，應執行有期徒刑1 年
    2 月確定；(二)本院以95年度訴字第2161號判處有期徒1 年、
    8 月確定，嗣經以96年度聲減字第2228號裁定各減為有期徒
    刑6 月、4 月，應執行有期徒刑9 月確定（上開(一)、(二)所示
    案件，經與另案拘役接續執行，已於96年8 月28日執行完畢
    ，致使本案成立累犯）；(三)本院以97年度訴字第5572號判處
    有期徒刑10月、6 月，嗣經臺灣高等法院以98年度上訴字第
    26 64 號判決駁回上訴確定；(四)本院以98年度訴字第462 號
    判處有期徒刑8 月確定（上開(三)、(四)所示案件，嗣經本院以
    98年度聲字第4504號裁定應執行有期徒刑1 年8 月，目前仍
    在監執行中）。
二、詎甲○○猶不知悔改，基於施用第一級毒品之犯意，於98年
    8 月18日15時許，在臺北縣蘆洲市○○路255 巷1 號前之遮
    雨棚內，以將海洛因置入注射針筒施打手臂靜脈之方法，施
    用第一級毒品海洛因。嗣為警於98年8 月19日21時30分許，
    在上址查獲，並扣得第一級毒品海洛因1 包（淨重0.1340公
    克，取樣0.0021公克鑑定用罄，驗餘淨重0.1319公克），經
    警採集其尿液檢體送驗結果，呈鴉片類之陽性反應，始悉上
    情。
三、案經臺北縣政府警察局蘆洲分局報請臺灣板橋地方法院檢察
    署檢察官偵查起訴。本院於準備程序進行中，被告就被訴事
    實為有罪之陳述，經告知被告簡式審判程序之旨，並聽取當
    事人之意見後，本院合議庭裁定由受命法官獨任進行簡式審
    判程序。
    理  由
一、上揭事實，迭據被告甲○○於警詢、檢察官偵訊及本院審理
    時坦承不諱，且有海洛因1 包扣案可資佐證，而上開扣案物
    經送鑑驗結果，確係第一級毒品海洛因無訛，淨重0.1340公
    克，取樣0.0021公克鑑定用罄，驗餘淨重0.1319公克等情，
    則有交通部民用航空局航空醫務中心98年9 月10日航藥鑑字
    第0984 542號毒品鑑定書1 份在卷可憑。且被告為警查獲後
    ，經警採集其尿液檢體送驗結果，呈鴉片類陽性反應，亦有
    臺灣檢驗科技股份有限公司98年9 月4 日濫用藥物檢驗報告
    1 份附卷可稽，足以擔保被告之任意性自白與事實相符，而
    堪採信。
二、按毒品危害防制條例於92年7 月9 日修正公布，自93年1 月
    9 日施行，其中第20條、第23條將施用毒品之刑事處遇程序
    ，區分為「初犯」及「5 年內再犯」、「5 年後再犯」。依
    其立法理由之說明：「初犯」，經觀察、勒戒或強制戒治後
    ，應為不起訴處分或不付審理之裁定；經觀察、勒戒或強制
    戒治執行完畢釋放後，「5 年內再犯」者，因其再犯率甚高
    ，原實施之觀察、勒戒及強制戒治既已無法收其實效，爰依
    法追訴或裁定交付審理。至於經觀察、勒戒或強制戒治執行
    完畢釋放後，「5 年後再犯」者，前所實施之觀察、勒戒或
    強制戒治已足以遮斷其施用毒品之毒癮，為期自新及協助其
    斷除毒癮，仍適用「初犯」規定，先經觀察、勒戒或強制戒
    治之程序。從而依修正後之規定，僅限於「初犯」及「5 年
    後再犯」二種情形，始應先經觀察、勒戒或強制戒治程序。
    倘被告於5 年內已再犯，經依法追訴處罰，縱其第3 次（或
    第3 次以上）再度施用毒品之時間，在初犯經觀察、勒戒或
    強制戒治執行完畢釋放5 年以後，已不合於「5 年後再犯」
    之規定，且因已於「5 年內再犯」，顯見其再犯率甚高，原
    實施觀察、勒戒或強制戒治，已無法收其實效，即應依該條
    例第10條處罰（最高法院95年第7 次刑事庭會議決定參照）
    。查被告有上揭事實欄第一項所示之觀察、勒戒及科刑處罰
    紀錄，此有臺灣高等法院被告前案紀錄表在卷可考，其於87
    年8 月19日觀察、勒戒執行完畢釋放後5 年內，又開始迭犯
    施用第一、二級毒品罪，先後經：(一)臺灣高等法院以94年度
    上訴字第2140號判處有期徒刑10月、6 月，應執行有期徒刑
    1 年2 月確定；(二)本院以95年度訴字第2161號判處有期徒1
    年、8 月確定，嗣經以96年度聲減字第2228號裁定各減為有
    期徒刑6 月、4 月，應執行有期徒刑9 月確定；(三)本院以97
    年度訴字第5572號判處有期徒刑10月、6 月，嗣經臺灣高等
    法院以98年度上訴字第26 64 號判決駁回上訴確定；(四)本院
    以98年度訴字第462 號判處有期徒刑8 月確定。縱被告於本
    案再度施用毒品之時間，係在上開觀察、勒戒執行完畢釋放
    5 年以後，揆諸前揭說明，仍應依毒品危害防制條例第10條
    規定處罰。綜上所述，本案事證明確，被告犯行堪予認定，
    應依法論科。
三、查海洛因係屬毒品危害防制條例所定之第一級毒品。是核被
    告所為，係犯毒品危害防制條例第10條第1 項之施用第一級
    毒品罪。其持有第一級毒品海洛因之低度行為，為施用之高
    度行為所吸收，不另論罪。又被告曾受如上揭事實欄第一項
    所述之有期徒刑執行完畢，有臺灣高等法院被告前案紀錄表
    可憑，其於5 年以內故意再犯本件有期徒刑以上之罪，為累
    犯，應依刑法第47條第1 項規定加重其刑。爰審酌被告前因
    多次施用毒品，曾接受觀察、勒戒之執行完畢，獲有免刑之
    寬典，並迭經論罪科刑，部分刑罰已經執行完畢，仍不思戒
    斷惡習，再次漠視法令而犯本罪，非但戕害健康，對於社會
    風氣、治安亦潛有相當危害，惟念其施用毒品所生惡害，實
    以自戕身心健康為主，對於他人生命、身體、財產等法益，
    尚無重大明顯之實害，兼衡其智識程度、犯罪之動機、目的
    、手段，暨自始至終均坦承犯行、犯罪後之態度良好等一切
    情狀，量處如主文所示之刑，以示懲儆。扣案之海洛因1 包
    （淨重0.1340公克，取樣0.0021公克鑑定用罄，驗餘淨重0.
    1319公克），為本案查獲之第一級毒品，不問屬於犯人與否
    ，均應依毒品危害防制條例第18條第1 項前段規定沒收銷燬
    之。
據上論斷，應依刑事訴訟法第273 條之1 第1 項、第299 條第1
項前段，毒品危害防制條例第10條第1 項、第18條第1 項前段，
刑法第11條前段、第47條第1 項，判決如主文。
本案經檢察官黃明絹到庭執行職務。
中    華    民    國    98    年    10    月    29    日
                  刑事第八庭    法  官  朱嘉川
以上正本證明與原本無異。
如不服本判決應於收受送達後10日內向本院提出上訴書狀，並應
敘述具體理由；其未敘述上訴理由者，應於上訴期間屆滿後20日
內向本院補提理由書（均須按他造當事人之人數附繕本）「切勿
逕送上級法院」。
                                書記官  陳聖儒
中    華    民    國    98    年    10    月    29    日
附錄本案論罪科刑法條全文：
毒品危害防制條例第10條
施用第一級毒品者，處6 月以上5 年以下有期徒刑。
施用第二級毒品者，處3 年以下有期徒刑。


司法院資訊處製作；財團法人民間司法改革基金會備份。
